臺灣臺中地方法院刑事判決
111年度易字第194號
公  訴  人  臺灣臺中地方檢察署檢察官
被      告  蔡育哲




上列被告因詐欺案件，經檢察官提起公訴（110年度偵緝字第113
0號、第1131號、110年度偵字第23491號），因被告於準備程序
中就被訴事實為有罪之陳述，本院合議庭裁定由受命法官獨任進
行簡式審判程序，判決如下：
    主    文
蔡育哲犯如附表主文欄所示之罪，共捌罪，各處如附表主文欄所
示之刑及沒收。附表編號三、五、七所示之各罪，應執行有期徒
刑壹年陸月；附表編號一、二、四、六、八所示之各罪，應執行
有期徒刑拾月，如易科罰金，以新臺幣壹仟元折算壹日。沒收部
分併執行之。
    犯罪事實
一、蔡育哲係址設臺中市○區○○街000○00號2樓模幻空間模型店之
    負責人，並聘用不知情之員工楊雅晴、曾迦淵及張晨昕（以
    上3人，由檢察官另為不起訴處分）為其販售公仔，而向楊
    雅晴、曾迦淵及張晨昕借用其等如附表「匯款帳戶」欄所示
    之金融帳戶。詎蔡育哲竟分別為下列行為：
㈠、意圖為自己不法之所有，基於以網際網路對公眾散布而犯詐
    欺取財之個別犯意，於附表編號三、五、七「詐欺方式」欄
    所示之時間、手法，分別對陳芊和、吳承羲、許永逢施用詐
    術，致其等均陷於錯誤，而各自於如附表編號三、五、七「
    匯款/交款時間」欄所示之時間，將如附表編號三、五、七
    「詐欺金額/財物」欄所示之款項，匯入如附表編號三、五
    、七「匯款帳戶」欄所示之金融帳戶內。
㈡、意圖為自己不法之所有，基於詐欺取財之個別犯意，於附表
    編號一、二、四、六「詐欺方式」欄所示之時間、手法，分
    別對呂偉杰、陳瑋中、劉佳峻、張芷萍施用詐術，致其等均
    陷於錯誤，而各自於如附表編號一、二、四、六「匯款/交
    款時間」欄所示之時間，將如附表編號一、二、四、六「詐
    欺金額/財物」欄所示之款項，匯入如附表編號一、二、四
    、六「匯款帳戶」欄所示之金融帳戶內。
㈢、意圖為自己不法之所有，基於詐欺取財之犯意，於附表編號
    八「詐欺方式」欄所示之時間、手法，對林群豐施用詐術，
    致其陷於錯誤，而於如附表編號八「匯款/交款時間」欄所
    示之時間，在臺中市○區○○街000○00號2樓模幻空間模型店內
    ，將如附表編號八「詐欺金額/財物」欄所示之財物交付予
    蔡育哲。
　　嗣呂偉杰、陳瑋中、陳芊和、吳承羲、張芷萍均未收到訂購
    之公仔，劉佳峻則無法與蔡育哲聯繫，許永逢亦未收到價金
    ，始察覺受騙。
二、案經呂偉杰、陳瑋中、陳芊和、劉佳峻、吳承羲、張芷萍、
    許永逢、林群豐分別訴由臺中市政府警察局第一分局、第二
    分局、臺北市政府警察局士林分局報告臺灣臺中地方檢察署
    檢察官偵查起訴。
    理    由
一、本案被告蔡育哲所犯係死刑、無期徒刑、最輕本刑為3年以
    上有期徒刑以外之罪，其於準備程序中就前揭被訴事實為有
    罪之陳述，經本院告知簡式審判程序之旨，並聽取公訴人、
    被告之意見後，經裁定進行簡式審判程序審理，則本案證據
    之調查，依刑事訴訟法第273條之2規定，自不受同法第159
    條第1項、第161條之2、第161條之3、第163條之1及第164條
    至第170條規定之限制。
二、上揭事實，業據被告於本院準備程序、審理時均坦承不諱（
    見本院卷第89至90頁、第104頁），核與如附表所示之各該
    告訴人於警詢時之指述相符，並有如附表證據資料及出處欄
    所示之messenger、line對話紀錄截圖、匯款交易明細影本
    、各該金融帳戶歷史交易明細等件在卷可稽，足認被告上開
    任意性自白應與事實相符。綜上，本案事證明確，被告上開
    犯行均堪認定，應予依法論科。
三、論罪科刑：　　
㈠、核被告就附表編號一、二、四、六、八所為，均係犯刑法第3
    39條第1項之詐欺取財罪，就附表編號三、五、七所為，均
    係犯刑法第339條之4第1項第3款之以網際網路對公眾散布而
    犯詐欺取財罪。
㈡、就附表編號三、五、七所示之犯行，被告係透過網際網路對
    公眾散布而犯之，是檢察官就該等部分僅論以刑法第339條
    第1項之詐欺取財罪，尚有未合，惟因起訴之基本事實既屬
    同一，而本院於本院準備程序、審理時已告知被告可能涉犯
    前開法條，業已保障被告之防禦權，爰依法變更起訴法條。
㈢、被告就附表編號四、六、七所示多次向告訴人劉佳峻、張芷
    萍、許永逢詐取款項之行為，均係於密切接近之時間實施，
    侵害法益無二，各行為之獨立性極為薄弱，依一般社會健全
    觀念，在時間差距上，難以強行分開，在刑法評價上，視為
    數個舉動之接續施行，合為包括之一行為予以評價，較為合
    理，各應論以接續犯。被告上開所犯8次犯行，犯意各別，
    行為互殊，應予分論併罰。
㈣、爰審酌被告不思以合法手段取得所需，恣意詐取如附表所示
    各該告訴人之錢財，使該等告訴人受有如附表所示之財產上
    損失，實有不該；並斟酌被告犯後雖坦承犯行，但僅有償還
    附表編號一所示告訴人呂偉杰受騙之款項（詳下㈣二所述）
    ，而尚未賠償其餘告訴人所受之損害；參以被告之素行、於
    本院審理時自述之教育程度、家庭經濟生活狀況等一切情狀
    ，分別量處如主文所示之刑，並就附表編號一、二、四、六
    、八所示得易科罰金之有期徒刑，諭知易科罰金之折算標準
    。
㈤、又本院衡酌被告所犯①附表編號三、五、七所示之各罪係經宣
    告不得易科罰金之多數有期徒刑，所犯②附表編號一、二、
    四、六、八所示之各罪係經宣告得易科罰金之多數有期徒刑
    ，均係詐欺取財之犯罪類型，其犯罪態樣、手段及侵害之法
    益相同，且各罪之犯罪時間間隔相近等情，可認被告所受責
    任非難重複之程度較高，再斟酌其犯數罪所反應人格特性，
    而為整體評價後，分別就①②所示各罪定應執行之刑如主文所
    示。又被告上開②所定應執行之刑雖已逾6 月，依刑法第41
    條第8 項規定，仍得易科罰金，爰併諭知易科罰金之折算標
    準。
四、沒收：　　
㈠、被告如附表編號二所詐得之新臺幣（下同）36850元、如附表
    編號三所詐得之16000元、如附表編號四所詐得之5290元及
    「黑暗大法師」公仔1個、如附表編號五所詐得之13850元、
    如附表編號六所詐得之10060元、如附表編號七所詐得之121
    20元、如附表編號八所詐得之愛迪達鞋子1雙（價值21800元
    ），均屬被告本案各次詐欺取財犯行之犯罪所得，雖未扣案
    ，仍應依刑法第38條之1 第1 項前段及第3 項之規定，於各
    次罪名項下宣告沒收，並於全部或一部不能沒收或不宜執行
    沒收時，追徵其價額。
㈡、至被告如附表編號一所詐得之13000元，固屬被告之犯罪所得
    ，但被告已於110年4月9日13時許，在臺中市益民商圈給付
    告訴人呂偉杰現金5000元，於110年4月10日23時54分許匯款
    8000元至告訴人呂偉杰之台新國際商業銀行帳戶內等情，業
    經證人即告訴人呂偉杰於警詢時陳明在卷（見偵20980卷第6
    4頁），本院考量被告給付告訴人呂偉杰上開2筆款項共計13
    000元，與被告本次詐欺取財犯行所獲得之犯罪所得相同，
    已達到沒收制度剝奪被告犯罪所得之立法目的，如仍諭知沒
    收該犯罪所得，將使被告承受過度之不利益，顯屬過苛，爰
    依刑法第38條之2第2項之規定，不予宣告沒收。
㈢、被告雖係透過電子設備連接網際網路至臉書網站、messenger
    、line為本案詐欺取財犯行，但該電子設備並未扣案，且電
    子設備係一般人日常生活用品，本有其適當之用途，非僅用
    以供本案犯罪所用之物，亦非屬違禁物，對之宣告沒收顯欠
    缺刑法上之重要性，爰依刑法第38條之2 第2 項規定，不予
    宣告沒收。
據上論斷，應依刑事訴訟法第273 條之1 第1 項、第299 條第1
項前段、第300條，刑法第339 條之4 第1 項第3款、第339 條第
1 項、第41條第1項前段、第8項、第51條第5 款、第38條之1 第
1 項前段、第3 項、第40條之2 第1 項，刑法施行法第1 條之1 
第1 項，判決如主文。
本案經檢察官黃秋婷提起公訴，檢察官羅秀蓮到庭執行職務。
中　　華　　民　　國　　111 　年　　5 　　月　　6 　　日
                  刑事第三庭  法  官  簡志宇
以上正本證明與原本無異。
如不服本判決應於收受送達後20日內向本院提出上訴書狀，並應
敘述具體理由；其未敘述上訴理由者，應於上訴期間屆滿後20日
內向本院補提理由書（均須按他造當事人之人數附繕本）「切勿
逕送上級法院」。
告訴人或被害人對於判決如有不服，具備理由請求檢察官上訴者
，其上訴期間之計算係以檢察官收受判決正本之日期為準。
　　　　                      書記官  林勝彥
中　　華　　民　　國　　111 　年　　5 　　月　　6 　　日
附錄論罪科刑法條
◎中華民國刑法第339條第1項：
意圖為自己或第三人不法之所有，以詐術使人將本人或第三人之
物交付者，處5 年以下有期徒刑、拘役或科或併科50萬元以下罰
金。
◎中華民國刑法第339條之4第1項
犯第339 條詐欺罪而有下列情形之一者，處1 年以上7 年以下有
期徒刑，得併科1 百萬元以下罰金：
一、冒用政府機關或公務員名義犯之。
二、三人以上共同犯之。
三、以廣播電視、電子通訊、網際網路或其他媒體等傳播工具，
    對公眾散布而犯之。